【裁判字號】    97,上,47
【裁判日期】    970723
【裁判案由】    第三人異議之訴
【裁判全文】
臺灣高等法院高雄分院民事判決            97年度上字第47號
上  訴  人  甲○○
訴訟代理人  乙○○
被 上訴 人  丙○○
訴訟代理人  尤挹華律師
            郭正鵬律師
上列當事人間請求第三人異議之訴事件，上訴人對於民國97年1
月23日臺灣屏東地方法院96年度訴字第448 號第一審判決提起上
訴，並為訴之變更，本院於97年7 月9 日言詞辯論終結，判決如
下：
    主  文
上訴人變更之訴駁回。
第二審訴訟費用由上訴人負擔。
    事實及理由
壹、程序方面：
    上訴人於原審起訴聲明為：臺灣屏東地方法院民事執行處屏
    院惠民執亥字第96執5572號強制執行事件，有關屏東縣東港
    鎮○○路42號地上建物3 樓面積20平方公尺，鋼筋鐵皮屋全
    部及附屬建築（下稱系爭鐵皮屋），所為查封之強制執行程
    序應予撤銷。原審判決駁回上訴人之請求，上訴人上訴本院
    後，變更訴之聲明為：確認系爭鐵皮屋係上訴人所有。查上
    訴人變更之訴與原訴所主張系爭鐵皮屋係伊於民國70年間所
    興建，為伊所有，具使用獨立性及完整性一節之主要爭點，
    有其共同性，因請求之基礎事實同一，依民事訴訟法第446
    條第1 項但書、第255 條第1 項第2 款之規定，應予准許。
    又上訴人變更之訴既屬合法，其原訴已視為撤回，本院應就
    其變更之訴審判，合先敘明。
貳、實體方面：
一、上訴人主張：系爭鐵皮屋係伊於70年間經原地主同意所興建
    ，為伊所有，90年3 月8 日伊與越南籍王氏芯小姐即在系爭
    鐵皮屋成親居住至今，伊有一部食品加工用電動機器置於一
    樓，系爭鐵皮屋有獨立水電、樓層、上下樓梯、獨立門戶、
    出入備有專屬通道，具使用獨立性及完整性，被上訴人以系
    爭鐵皮屋為執行債務人所有，請求點交或排除伊之所有權，
    顯然錯誤，伊於執行終結後，得提起回復所有權之訴，爰求
    為判決：確認系爭鐵皮屋係上訴人所有。
二、被上訴人則以：伊因法院拍賣而取得坐落屏東縣東港鎮○○
    段112 號土地及其上同段1799建號二層樓房屋（門牌號碼：
    屏東縣東港鎮○○路42號，下稱原有建物）之所有權，而系
    爭鐵皮屋係增建在原有建物二樓之上，依執行法院核發之不
    動產權利移轉證明書上所載，原有建物所有權範圍包括鐵皮
    、磚造之增建部分全部，是系爭鐵皮屋自屬伊拍定範圍。上
    訴人主張系爭鐵皮屋為其所建，但始終未舉證證明。且該鐵
    皮屋未具使用上之獨立性，為原有建物之附屬物，並非獨立
    之建築物，上訴人不得就系爭鐵皮屋主張有獨立之所有權等
    語，資為抗辯。於本院聲明駁回上訴人之訴。
三、經查系爭鐵皮屋係自原有建物所增建之3 樓鐵皮屋，原有建
    物於96年7 月31日因原法院96年度執字第5572號執行拍賣而
    由被上訴人拍定，依執行法院拍賣公告及發給被上訴人之不
    動產權利移轉證明書上，其不動產標示建物部分之備考欄內
    原有建物部分記載「含增建全部：鐵皮、磚造」，業經本院
    調取上開執行卷查閱屬實，上訴人辯稱系爭鐵皮屋不在拍賣
    範圍云云，要非足取。上訴人主張系爭鐵皮屋為其所建而取
    得所有權，被上訴人則以前開情辭置辯，是本件爭點在於：
    系爭鐵皮屋是否為上訴人所建造？如是，系爭鐵皮屋是否使
    用上具獨立性而非原有建物之附屬物？
四、本院判斷：
    按當事人主張有利於己之事實者，就其事實有舉證之責任，
    民事訴訟法第277 條前段定有明文。又不動產物權依法律行
    為而取得者，非經登記不生效力，而非依法律行為而取得者
    ，如自己出資建築房屋而原始取得其所有權，雖不以登記為
    取得所有權之要件，但其取得所有權之原因必須有相當之證
    明，否則即無從認為有所有權之存在。上訴人主張系爭鐵皮
    屋係其於70年間所興建，無非以其於90年3 月8 日與越南籍
    王氏芯小姐於系爭鐵皮屋成親居住至今，及其有一部食品加
    工用電動機器置於一樓等情為據，並提出身份證影本為證，
    然此均不足證明系爭鐵皮屋係上訴人所建造。是上訴人主張
    系爭鐵皮屋為其所建，並未舉證以實其說，自不足採。
五、綜上所述，系爭鐵皮屋既非上訴人所建造，上訴人自不得就
    系爭鐵皮屋主張有所有權。從而，上訴人變更之訴，求為判
    決確認系爭鐵皮屋為其所有，為無理由，應予駁回。兩造其
    餘有關系爭鐵皮屋構造上或使用上有無獨立性之攻防及舉證
    ，於判決結果不生影響，毋再逐一論述，附此敘明。
六、據上論結，本件上訴人變更之訴為無理由，依民事訴訟法第
    78條，判決如主文。
中    華    民    國    97    年    7     月    23    日
                            民事第六庭
                                審判長法官  許明進
                                法      官  張明振
                                法      官  徐文祥
以上正本證明與原本無異。
本件不得上訴。
中    華    民    國    97    年    7     月    24    日
                                書  記  官  呂素珍


司法院資訊處製作；財團法人民間司法改革基金會備份。
